【裁判字號】    98,訴,484
【裁判日期】    980610
【裁判案由】    毒品危害防制條例
【裁判全文】
臺灣基隆地方法院刑事判決               98年度訴字第484號
公  訴  人  臺灣基隆地方法院檢察署檢察官
被      告  乙○○
上列被告因毒品危害防制條例案件，經檢察官提起公訴（98年度
毒偵字第617 號），被告於準備程序中就被訴事實為有罪之陳述
，受命法官於聽取當事人之意見後，由本院合議庭裁定由受命法
官獨任以簡式審判程序判決如下：
    主    文
乙○○施用第一級毒品，累犯，處有期徒刑柒月。
    犯罪事實
一、乙○○前於民國90年間，因施用毒品案件，經本院裁定令入
    戒治處所施以強制戒治，於91年2 月14日戒治期滿，並經本
    院以90年度訴字第109 號判決判處應執行有期徒刑1 年確定
    ，與其另犯之偽造文書案件（經本院以90年度基簡字第288
    號簡易判決判處應執行有期徒刑5 月）合併定應執行刑為有
    期徒刑1 年4 月確定，而於92年1 月24日假釋出監並付保護
    管束，92年2 月24日假釋期滿未經撤銷假釋，其未執行刑以
    已執行論；又於95年間因施用毒品案件，經本院以95年度訴
    字第92 2號判決判處有期徒刑7 月，嗣經減刑為有期徒刑3
    月15日，後於96年7 月16日執行完畢；復因施用毒品案件，
    經本院以98年度訴字第297 號判決判處有期徒刑7 月（尚未
    執行）。詎仍不知戒除毒癮，復基於施用第一級毒品之犯意
    ，於98年2 月6 日下午4 時許，在基隆市○○區○○街172
    巷2 號2 樓住處，以針筒注射方式，施用第一級毒品海洛因
    1 次。嗣於同年2 月7 日下午1 時許，經其同意前往警局驗
    尿，驗得嗎啡陽性反應，始悉上情。
二、案經基隆市警察局第三分局報請臺灣基隆地方法院檢察署檢
    察官偵查起訴。
    理    由
一、上開事實，業據被告乙○○於偵查、本院審理時坦承不諱，
    且被告為警查獲所採集尿液，經送驗結果，呈嗎啡陽性反應
    ，有基隆市警察局第三分局偵辦毒品案件尿液檢體對照表、
    臺灣尖端先進生技醫藥股份有限公司98年2 月27日濫用藥物
    檢驗報告在卷可稽，是被告自白與事實相符，足以採信。查
    被告前因施用毒品案件，經強制戒治，於91年2 月14日戒治
    期滿，又於95年間，因施用毒品案件，經本院以95年度訴字
    第922 號判處有期徒刑7 月，後經減刑為有期徒刑3 月又15
    日確定之事實，有臺灣高等法院被告前案紀錄表1 份附卷足
    憑。按毒品危害防制條例係於92年7 月9 日修正公布，自93
    年1 月9 日起施行，其中第20條、第23條將施用毒品之刑事
    處遇程序，區分為「初犯」、「五年內再犯」、「五年後再
    犯」。依其立法理由之說明：「初犯」，經觀察、勒戒或強
    制戒治後，應為不起訴處分或不付審理之裁定；經觀察、勒
    戒或強制戒治執行完畢釋放後，「五年內再犯者」，因其再
    犯率甚高，原實施之觀察、勒戒及強制戒治既已無法收其實
    效，爰依法追訴或裁定交付審理。至於經觀察、勒戒或強制
    戒治執行完畢釋放後，「五年後再犯者」，前所實施之觀察
    、勒戒或強制戒治已足以遮斷其施用毒品之毒癮，為其自新
    及協助其斷除毒癮，仍適用「初犯」規定，先經觀察、勒戒
    或強制戒治之程序。從而依修正後之規定，僅限於「初犯」
    及「五年後再犯」二種情形，始應先經觀察、勒戒或強制戒
    治程序。倘被告於5 年內已再犯，經依法追訴處罰，縱其第
    三次（或第三次以上）再度施用毒品之時間，在初犯經觀察
    、勒戒或強制戒治執行完畢釋放五年以後，已不合於「五年
    後再犯」之規定，且因已於「五年內再犯」，顯見其再犯率
    甚高，原實施觀察、勒戒或強制戒治，已無法收其實效，即
    應依該條例第10條處罰（最高法院95年度台非字第59號、第
    65號判決意旨及最高法院95年第7 次刑事庭會議決議、97年
    度第5 次刑事庭會議意旨參照）。被告有如事實欄一所載於
    強制戒治執行完畢後5 年內，再因施用毒品等案件，經法院
    判決確定等情，有臺灣高等法院被告前案紀錄表在卷可稽。
    被告既曾於「五年內再犯」，且經法院判處罪刑確定，竟又
    於上開時、地，再次施用上開第一級毒品，揆諸前揭說明，
    即非屬毒品危害防制條例第20條第3 項所定「五年後再犯」
    之情形，故檢察官依法逕行起訴，於法要無不合，是本件事
    證明確，被告犯行洵堪認定。
二、查海洛因係毒品危害防制條例第2條第2項第1款規定之第一
    級毒品，是被告乙○○所為，係犯同條例第10條第1項之施
    用第一級毒品罪。被告施用前持有第一級毒品之行為，應為
    施用之高度行為所吸收，不另論罪。被告有如事實欄一所示
    刑案之執行情形，此有台灣高等法院被告全國前案紀錄表在
    卷可按，其受有期徒刑之執行完畢後，5 年內再犯本案有期
    徒刑以上之罪，為累犯，應依刑法第47條第1 項之規定加重
    其刑。爰審酌被告前已有施用毒品前科，有上開刑案紀錄表
    可查，顯見其缺乏斷癮動機，然施用毒品究屬戕害自身健康
    之犯罪，被告施用毒品尚未造成他人明顯之危害，且於本院
    審理中已坦承犯行，犯後態度尚稱良好，並兼衡被告犯罪之
    動機、目的、手段、生活狀況及智識程度等一切情狀，量處
    如主文所示之刑。
據上論斷，應依刑事訴訟法第273 條之1 第1 項、第299 條第1
項前段，毒品危害防制條例第10條第1 項，刑法第11條前段、第
47條第1 項，判決如主文。
本案經檢察官甲○○到庭執行職務。
中    華    民    國    98    年    6     月    10    日
                        刑事第二庭法  官  黃梅淑
以上正本證明與原本無異。
如不服本判決應於收受送達後10日內向本院提出上訴書狀，並應
敘述具體理由；其未敘述上訴理由者，應於上訴期間屆滿後20日
內向本院補提理由書 (均須按他造當事人之人數附繕本)「切勿
逕送上級法院」。
中    華    民    國    98    年    6     月    10    日
                                  書記官  盧鏡合
毒品危害防制條例第10條第1項
施用第一級毒品者，處 6 月以上 5 年以下有期徒刑。


司法院資訊處製作；財團法人民間司法改革基金會備份。
